【裁判字號】    94,聲判,47
【裁判日期】    950314
【裁判案由】    聲請交付審判
【裁判全文】
臺灣士林地方法院刑事裁定              94年度聲判字第47號
聲  請  人
即  告訴人  乙○○
            甲○○
代  理  人  羅紀雄律師
被      告  丙○○
上列聲請人因告訴被告偽造文書案件，不服台灣高等法院檢察署
檢察長駁回再議之處分（94年上聲議字第1997號），聲請交付審
判，本院裁定如下：
    主  文
聲請駁回。
    理  由
一、按告訴人不服上級法院檢察署檢察長或檢察總長認再議為無
    理由而駁回之處分者，得於接受處分書後10日內委任律師提
    出理由狀，向該管第一審法院聲請交付審判。法院認為交付
    審判之聲請不合法或無理由者，應駁回之。刑事訴訟法第
    258 條之1 、第258 條之3 第2 項前段，分別定有明文。又
    刑事訴訟法第258 條之1 規定告訴人得向法院聲請交付審判
    ，係新增對於「檢察官不起訴或緩起訴裁量權」制衡之一種
    外部監督機制，法院僅就檢察官所為不起訴或緩起訴之處分
    是否正確加以審查，以防止檢察機關濫權，依此立法精神，
    同法第258 條第3 項規定法院審查聲請交付審判案件時「得
    為必要之調查」，其調查證據之範圍，自應以偵查中曾顯現
    之證據為限；而同法第260 條對於不起訴處分已確定或緩起
    訴處分期滿未經撤銷因發現新事實新證據者得再行起訴之規
    定，其立法理由說明該條所謂不起訴處分已確定者，包括「
    聲請法院交付審判復經駁回者」之情形在內，是前述「得為
    必要之調查」，其調查證據範圍，更應以偵查中曾顯現之證
    據為限，不得就告訴人新提出之證據再為調查，亦不得蒐集
    偵查卷以外之證據，否則，將與刑事訴訟法第260 條之再行
    起訴規定，混淆不清，亦將使法院兼任檢察官而有回復「糾
    問制度」之虞；且法院裁定交付審判，即如同檢察官提起公
    訴使案件進入審判程序，是法院裁定交付審判之前提，必須
    偵查卷內所存證據已符合刑事訴訟法第251 條第1 項規定「
    足認被告有犯罪嫌疑」檢察官應提起公訴之情形，亦即該案
    件已經跨越起訴門檻，否則，縱或法院對於檢察官所認定之
    基礎事實有不同判斷，但如該案件仍須另行蒐證偵查始能判
    斷應否交付審判者，因交付審判審查制度並無如同再議救濟
    制度得為發回原檢察官續行偵查之設計，法院仍應依同法第
    258 條之3 第2 項前段規定，以聲請無理由裁定駁回。
二、本件聲請人以被告丙○○涉犯偽造文書罪，向台灣士林地方
    法院檢察署檢察官提出告訴，經該檢察署檢察官為不起訴處
    分後（94年度調字第1456號），聲請人不服，聲請再議亦經
    台灣高等法院檢察署檢察長以再議為無理由而處分駁回再議
    （94年度上聲議字第1997號）。而該處分書於94年9 月27日
    對聲請人送達，聲請人於94年10月6 日聲請交付審判，程序
    上並無不合。
三、聲請交付審判意旨略以：
    被告丙○○利用王廖瑞謹（業於民國「以下同」90年5 月4
    日死亡）自85年11月21日起出國前往南極旅遊，至86年1 月
    30日始回國，人不在台灣之機會，於85年11月26日擅自取出
    被告及告訴人甲○○、乙○○之母親王廖瑞謹置放在榮祥公
    司辦公室保險櫃內之印鑑、存摺與定存單，冒用王廖瑞謹之
    名義填具取款條，持向華南商業銀行營業部，提領王廖瑞謹
    定期存款及活儲帳戶存款帳戶內之新臺幣（下同）1 億4 百
    萬元，轉存入該行乙存292553華南銀行信託帳戶部，做為購
    買自己名義票券之價金，又於86年1 月7 日在其世華商業銀
    行營業部活儲00000000000 號帳戶內，存入面額1 億7 千萬
    元之台支支票，用以購買被告自己名義之票券，而該台支支
    票乃是自其母王廖謹瑞在同一銀行帳戶取款而由該銀行所簽
    發交付之事實，亦有被告於王廖謹瑞去世後，冒用王廖謹瑞
    之名義所撰擬之訴願書、行政訴訟起訴狀之內容，及台北市
    國稅局之答辯狀可證；被告偽造上開訴願書及行政訴訟起訴
    狀之犯行，業經檢察官以92年度偵字第11062 號聲請簡易判
    決處刑，並經本院以94年度簡字第60號判處被告丙○○罪刑
    在案，被告丙○○而於92年度偵字第11062 號偵訊時亦坦承
    上開書狀是其委託他人所撰寫並蓋用已故王廖謹瑞之印章，
    足見上開幾筆款項確係存入被告之帳戶後，並由其購買自己
    名義之票券無訛原檢察官為查明各筆款項之流程，自得向相
    關銀行函調取相關取款條、匯款申請單據等，以查明是否出
    於被告之手筆、被告有無經王廖謹瑞之授權，為原檢察官並
    未如此辦理，顯有未盡調查之能事，又王廖謹瑞嗣後雖有繳
    交贈與稅，然係因礙於親情，不忍心追訴，以免愛女丙○○
    遭牢獄之災，不得已予以護短，免予承認「視為贈與」，爰
    依法聲請交付審判云云。
四、經查本件原檢察官業經查明聲請人即告訴人所指述遭被告提
    領之款項，係王廖瑞謹贈與被告丙○○，王廖瑞謹並分別於
    89年9 月11日繳納贈與稅4361萬5 千元，89年9 月25日繳納
    贈與稅7661萬5 千元之事實，此有財政部臺北市國稅局贈與
    稅繳納證明書、違章案件繳款書、贈與稅撤回復查應補稅額
    更正註銷單在卷可稽。另王廖瑞謹因對於國稅局核定贈與稅
    及應補繳罰鍰之數額不服，更於89年8 月24日申請復查，此
    亦有財政部臺北市國稅局行政救濟行政訴訟事件重審報告附
    卷足憑等情。而聲請人於聲請再議理由對於王廖謹瑞前開繳
    交贈與稅之事實亦不爭執，顯見王廖瑞謹至遲於89年8 月間
    即已得知其前揭銀行帳戶款項遭提領之事實。若前揭款項確
    實係遭被告冒領，以該遭冒領之數額如此龐大，王廖瑞謹又
    豈有不對被告提出偽造文書之告訴，以取回被冒領之鉅款，
    始能避免贈與稅之課徵，卻反而又繳納鉅額贈與稅之可能？
    。至於聲請人雖稱王廖謹瑞僅因礙於親情，不忍心追訴，以
    免愛女遭牢獄之災，不得已予以護短，免予承認「視為贈與
    」云云，亦屬聲請人之臆測之詞；又聲請人雖請求向有關銀
    行函調取相關取款條、匯款申請單據等，以查明是否出於被
    告之手筆、被告有無經王廖謹瑞之授權云云，然查該些資料
    縱或均出於被告之手筆，亦無法證明被告是否未經王廖謹瑞
    之授權而擅自辦理，亦無法查出對被告不利之證據。是告訴
    人僅依王廖瑞謹在85年11月21日至86年1 月30日出國旅遊，
    即遽以認定前揭款項係遭被告冒領，尚嫌速斷，此外，亦查
    無積極證據足資認定被告有何告訴人所指稱之犯行，自不得
    遽行推論係被告有何犯行，爰依法為不起訴處分及再議之聲
    請駁回，其認事用法，均無違誤，揆諸前開說明，本件交付
    審判之聲請為無理由，應予駁回。
五、依刑事訴訟法第258 條之3 第2 項前段，裁定如主文。
中    華    民    國    95    年    3     月    14    日
                  刑事第二庭審判長法  官  林清吉
                                  法  官  馬傲霜
                                  法  官  張國棟
以上正本證明與原本無異。
本件不得抗告。
                                  書記官  陳如玲
中    華    民    國    95    年    3     月    23    日


司法院資訊處製作；財團法人民間司法改革基金會備份。
